臺灣高等法院刑事裁定
111年度抗字第1025號
抗  告  人  臺灣新北地方檢察署檢察官
受  刑  人  陳思卉





上列抗告人因聲請撤銷緩刑案件，不服臺灣新北地方法院111年
度撤緩字第193號，中華民國111年6月24日所為裁定，提起抗告
，本院裁定如下：
    主  文
原裁定撤銷，發回臺灣新北地方法院。
    理  由
一、檢察官聲請意旨略以：受刑人陳思卉（下稱受刑人）因違反
    洗錢防制法等案件，經臺灣臺北地方法院於民國109年6月4
    日以109年度訴字第5號判決論以幫助詐欺取財罪，處拘役55
    日，如易科罰金以新臺幣1000元折算1日，緩刑2年，緩刑期
    間付保護管束，並應支付損害賠償及參加法治教育課程4場
    次，於109年7月7日確定在案。惟受刑人於保護管束期間內
    多次未向觀護人報到，且於緩刑期間再犯毒品危害防制條例
    案件，經檢察官偵查中，足認原宣告之緩刑難收其預期效果
    ，合於保安處分執行法第74條之2第1、2、4款之規定，且情
    節重大，爰依同法第74條之3之規定，聲請撤銷其緩刑之宣
    告等語。
二、原裁定意旨略以：　　
  ㈠受刑人自110年12月起至111年5月間，固有屢次未依指定時間
    報到（110年12月22日、111年2月11日、111年3月23日、111
    年5月11日）之情，此有臺灣新北地方檢察署函暨送達證書
    等附卷足憑。惟受刑人於上開期間，仍有於110年12月6日、
    111年1月26日、3月16日、4月25日、5月30日遵時報到，亦
    有卷附臺灣新北地方檢察署執行保護管束情況約談報告表在
    卷可佐，並非全未依指定時間至新北地檢署報到，難認受刑
    人違反每月至少向執行保護管束者報告一次之義務。又受刑
    人有主動聯繫觀護人，告以工作、身體不適等請求改期之原
    因，有卷附受保護管束人違規、積極改善及請准暫緩撤報告
    書、觀護輔導紀要等件可參。自難僅以卷內資料，即認受刑
    人有故意不服從或惡意不履行，或無正當事由拒絕服從或履
    行，或顯有逃匿之虞等顯非誠心服從執行保護管束命令之情
    事，而與保安處分執行法第第74條之3所定「情節重大」之
    要件不符，無從認原宣告之緩刑確已難收其預期效果，而有
    執行刑罰之必要。
　㈡次查，受刑人於緩刑期間之110年8月間，固因幫助他人施用
    毒品案件，經臺灣臺北地方檢察署檢察官以111年度偵字第6
    875號案件追加起訴，由臺灣臺北地方法院以111年度訴字第
    299號案件審理中；又因違反毒品危害防制條例案件，由臺
    灣新北地方檢察署以111年度毒偵字第2738號、111年度偵字
    第15213號案件偵查，並聲請裁定觀察勒戒等情，有追加起
    訴書、本院被告前案紀錄表在卷可憑。是受刑人於緩刑期內
    固因故意犯罪，分別由法院審理、及由檢察官偵查中，惟受
    刑人是否確有犯罪尚屬不明，現階段不能認受刑人確有上開
    違反毒品危害防制條例之犯行，自難認受刑人有何未保持善
    良品行情事，否則刑事訴訟法第154條第1項規定形同具文，
    且使受刑人於受緩刑宣告保護管束期間之人身自由遭受過分
    不當之限制。
　㈢本件無從認定受刑人有故意違反保安處分執行法第74條之2第
    1、2、4 款之情節重大之情形。聲請人之聲請為無理由，應
    予駁回。　　
三、按緩刑制度設計之本旨，除避免執行短期自由刑之流弊外，
    亦在獎勵惡性較輕者使其遷善，而經宣告緩刑後，若有具體
    事證足認受宣告者並不因此有改過遷善之意，即不宜給予緩
    刑之寬典，故另有撤銷緩刑宣告制度。次按保安處分執行法
    第74條、第74條之2第1款、第2款、第4款之規定，緩刑期內
    ，執行保護管束者，對於受保護管束人應注意其生活行動及
    交往之人；且受保護管束人在保護管束期間內，應保持善良
    品行，不得與素行不良之人往還；應服從檢察官及執行保護
    管束者之命令；且每月至少向執行保護管束者報告一次生活
    情況。受保護管束人違反前條各款情形之一，情節重大者，
    檢察官得聲請撤銷緩刑之宣告，保安處分執行法第74條之3
    第1項亦有明定。而檢察官依保安處分執行法第74條之3第1
    項之規定向法院聲請撤銷緩刑宣告時，法院就此即有裁量權
    ，自應考量刑法第75條之1第1項所定「足認原宣告之緩刑難
    收其預期效果，而有執行刑罰之必要」之要件為合目的性之
    裁量，妥適審酌被告於緩刑期間內違反應遵守事項之情節是
    否重大。
四、經查：
　㈠受刑人於前案緩刑付保護管束期間內，先後於110年12月22日
    、111年2月11日、111年3月23日、111年5月11日未遵期報到
    ，且於110年12月22日、111年2月11日未遵期報到後，經臺
    灣新北地方檢察署分別於110年12月24日、111年2月15日發
    函告誡受刑人違反保護管束期間應遵守事項、下次應報到日
    期，及日後如再違誤，得撤銷緩刑之效果，有該署上開函文
    在卷可憑（執聲卷第77、83頁），詎受刑人於111年3月16日
    遵期報到執行保護管束後，竟於111年3月23日又未遵期報到
    ，經臺灣新北地方檢察署於111年3月24日再度發函告誡受刑
    人違反保護管束期間應遵守事項之效果及上開事項，亦有該
    署上開函文在卷可憑（執聲卷第93頁）。加以觀護人於111
    年4月20日請受刑人自提積極改善方案，受刑人已陳明知道
    每個月要報到2次、不會再不報到或用電話報到等語，此有
    受保護管束人違規積極改善及請准暫緩撤銷報告書在卷可稽
    （執聲卷第109頁），詎受刑人於111年4月25日遵期報到執
    行保護管束後，又於111年5月9日應執行保護管束日當天始
    電告觀護人要去做復健，並同意改於111年5月11日報到，受
    刑人於是日又來電稱希望延期，觀護人表示將依法告誡，並
    請受刑人應於111年5月16日報到，嗣受刑人於111年5月16日
    仍未遵期報到等情，有觀護輔導紀要在卷可憑（執聲卷第11
    1、117頁）；而臺灣新北地方檢察署再於111年5月13日發函
    告誡受刑人違反保護管束期間應遵守事項、下次應報到日期
    ，及日後如再違誤，得撤銷緩刑之效果，亦有該函文在卷可
    稽（執聲卷第113頁）。受刑人直至111年5月30日始遵期到
    場執行保護管束，亦有執行保護管束情況約談報告表在卷可
    憑（執聲卷第119頁）。是由受刑人上開於緩刑期間，對於
    保護管束事項遵守之狀況，是否難據為緩刑難收預期效果之
    認定，已未據原裁定審酌說明。
　㈡次查，受刑人於緩刑期間之110年11月15日施用第二級毒品，
    為警於110年11月17日查獲，並由檢察官以111年毒偵字第27
    38號聲請觀察勒戒，經臺灣新北地方法院於111年5月25日以
    111年度毒聲字第543號裁定受刑人應送觀察勒戒在案，此觀
    之卷附本院前案紀錄表、上開裁定所載即明（本院卷第19至
    20、23頁）。原裁定未審酌原宣告之緩刑對受刑人是否足生
    惕勵之效、上開施用毒品犯行是否足認難收其預期效果，逕
    以上開案件仍在偵查中，即認與保安處分執行法第74條之2
    第1款之規定不符，自嫌速斷。
五、原裁定僅以卷內受保護管束人違規積極改善及請准暫緩撤銷
    報告書所載受刑人自述之違規原因，而未考量受刑人已有數
    次不遵期報到之狀況，即認受刑人有主動聯繫觀護人，顯與
    卷內資料不符，且未審酌受刑人施用毒品犯行業經裁定觀察
    勒戒在案，以此認定受刑人違反保安處分執行法第74條之2
    第1款、第2款、第4款情節並非重大，自非妥適。抗告意旨
    執此指摘原裁定不當，為有理由，應由本院將原裁定撤銷，
    並為兼顧當事人之審級利益，發回原審法院，另為適法之處
    置。
據上論斷，應依刑事訴訟法第413條，裁定如主文。
中　　華　　民　　國　　111 　年　　7 　　月　　18　　日
                  刑事第二十二庭審判長法　官  王美玲
                                      法　官  陳銘壎
                                      法　官  汪怡君
以上正本證明與原本無異。
不得再抗告。
                                      書記官  高妤瑄
中　　華　　民　　國　　111 　年　　7 　　月　　19　　日